臺灣嘉義地方法院刑事判決　　　　　　　100年度易字第619號
公　訴　人　臺灣嘉義地方法院檢察署檢察官
被　　　告　溫桂林
選任辯護人　黃曜春律師
上列被告因毀棄損壞案件，經檢察官提起公訴（一百年度偵字第
三四一九號），本院判決如下：
    主  文
溫桂林無罪。
    理  由
一、公訴意旨略以：被告溫桂林與告訴人林煒傑係鄰居，被告於
    民國100年4月22日上午7 時43分許，徒步行經嘉義縣大林鎮
    大美里17鄰互助社區13巷34弄4 號告訴人住處前時，竟基於
    毀棄損壞之犯意，右手持不詳物品刮劃告訴人所有停放在該
    處之車牌號碼3811-D8 號自用小客車之左前葉子板，致該處
    烤漆有刮痕受損。因認被告涉有刑法第354 條之毀棄損壞罪
    嫌等語。
二、按犯罪事實應依證據認定之，無證據不得認定犯罪事實；不
    能證明被告犯罪者，應諭知無罪之判決，刑事訴訟法第 154
    條第2項、第301 條第1項分別定有明文。告訴人之告訴，係
    以使被告受刑事訴追為目的，是其陳述是否與事實相符，仍
    應調查其他證據以資審認，即藉由補強證據之存在，以增強
    或擔保告訴人陳述之證明力（最高法院52年台上字第1300號
    判例、87年度台上字第2176號判決之要旨可供參照）。又檢
    察官就被告犯罪事實，應負舉證責任，並指出證明之方法，
    刑事訴訟法第161條第1項定有明文。因此，檢察官對於起訴
    之犯罪事實，應負提出證據及說服之實質舉證責任。倘其所
    提出之證據，不足為被告有罪之積極證明，或其指出證明之
    方法，無從說服法院以形成被告有罪之心證，基於無罪推定
    之原則，自應為被告無罪判決之諭知。
三、公訴意旨認被告涉有上開罪嫌，係以被告於警詢、偵查時之
    供述、告訴人於警詢、偵查時之指訴、告訴人提出之監視錄
    影光碟1 片、臺灣嘉義地方法院檢察署檢察事務官（下稱檢
    察署檢事官）勘驗筆錄暨照片1 份、車損及監視錄影之翻拍
    照片共4張、車輛詳細資料報表及被害報告各1份等為主要論
    據。訊據被告固不否認有於公訴意旨所指之時間，出現在該
    地點，及告訴人之上開汽車左前葉子板有遭刮損等事實，惟
    堅詞否認有何毀棄損壞之犯行，辯稱：伊沒有刮告訴人的車
    子等語。
四、經查：
(一)被告就其有於100年4月22日上午7 時43分許，出現在嘉義縣
    大林鎮大美里17鄰互助社區13巷34弄4 號及告訴人所有之車
    牌號碼3811-D8 號自用小客車左前葉子板烤漆有刮痕受損等
    情，均供認不諱，核與告訴人指訴情節相符，並有監視錄影
    光碟1片、車損照片2張、嘉義縣民雄分局100 年10月18日嘉
    民警偵字第1000076289號函檢附3811-D8 號自小客車遭毀損
    照片2張等附卷可佐（見本院卷第 17、50至51、67頁；警卷
    第4至5、8、12 頁），則此部分之事實均堪信屬實情。惟應
    再審究者，係告訴人所有車牌3811-D8 號自用小客車左前葉
    子板烤漆之刮痕，是否為被告所刮劃。
(二)查告訴人所提出之監視錄影光碟1 片，前雖經檢察署檢事官
    進行畫面之勘驗後，認被告於100年4月22日上午7 時43分許
    ，自畫面右方行經告訴人汽車往畫面左方步行通過時，其右
    手持有1 深色物品並有自汽車左前方劃過之動作等情（見交
    查字第1028號卷第2至3頁）。惟本院將告訴人所提出之監視
    錄影光碟中送內政部警政署刑事警察局鑑定，鑑定之事項依
    時間順序為：被告於100年4月22日上午7 時32分50秒左右
    ，由畫面左至右經過告訴人汽車時，右手是否持有物品，所
    持的物品為何物？是否與鑰匙相類？被告於100年4月22日
    上午7 時43分，由右自左行經告訴人汽車時，右手有無持物
    品？如有，是持何種物品？被告於100年4月22日上午7 時
    43分35  秒，被告經過告訴人汽車時，突然揮手，有無碰觸
    到汽車的左前葉子板？若有碰觸，有無刮車的動作？經該署
    擷取上開光碟內視訊檔待解析畫面，再以Adobe  Photoshop
    軟體處理結果，認定因原始圖像畫素不足，上揭囑鑑事項皆
    無法辨識等情，有該署100年11月18日刑鑑字第 1000139440
    號函附卷可佐（見本院卷第52頁）。是檢察署檢事官上揭肉
    眼勘驗認被告持1 深色物品自汽車左前方劃過一節，即無可
    採，不得遽為被告不利之認定。
(三)內政部警察署刑事警察局雖無法為前揭辨識之鑑定，但仍檢
    附待解析畫面之放大處理後輸出影像3 頁供本院憑辦（見本
    院卷第53至55頁），而就該影像顯示：
  1.被告與告訴人分住嘉義縣大林鎮大美里17鄰互助社區13巷34
    弄4號、6號，係鄰居關係，告訴人之上開汽車停放於自家門
    外（4號），而被告住家係在汽車車頭再過去之該戶（6號）
    ，是於100年4月22日上午7時32分51秒，自輸出影像第3頁觀
    之（見本院卷第55頁，下稱附圖一），被告係由住處如附圖
    一所示左往右經過告訴人汽車行走，堪認被告當時係從其住
    處外出，且其右手當時持有一白色不明物品甚明；再由附圖
    一所示之被告右手與汽車左前葉子板之相對位置以觀，顯係
    尚有一段距離，則不論該物品為何物，被告於此時應無持該
    物品刮劃汽車左前葉子板之可能性；且附圖一之影像乃擷取
    畫面，經本院及檢察署檢事官分別就被告於該日上午7 時32
    分50秒前後，自監視錄影畫面中由左向右步行通過之畫面進
    行勘驗，皆無被告以其右手所持不明物品刮劃汽車左前葉子
    板之情事，亦有本院之審判筆錄及檢察署檢事官之勘驗筆錄
    存卷可按（見本院卷第40頁勘驗結果二；交查字第1028號卷
    第2 頁）。從而，被告雖於本院審判時時供稱：伊出門時右
    手所拿東西不記得為何，如果有拿東西應該是香煙，照片上
    （即附圖一）凸出之東西應該是伊的拇指等語（見本院卷第
    70頁），則附圖一所示之白色不明物品依其形狀、大小觀察
    ，縱非為香煙或拇指，仍無礙被告於此時顯無可能持該物品
    刮劃汽車左前葉子板一節之認定。
  2.另自輸出影像第1 頁觀之（見本院卷第53頁，下稱附圖二）
    ，被告於100年4月22日上午7 時43分35秒，乃由外面如附圖
    二所示右往左經過告訴人汽車欲返回其住處，且其身體重心
    尚未往汽車左前葉子板傾靠；再詳觀附圖二第2 行以最接近
    像素法放大處理影像2 張（即有以紅框標示者）可徵，因被
    告之雙手有前後自然擺動之情況，且於第2 行之下張影像中
    ，被告之右手已無與其身體重疊，經與附圖一相較，被告此
    時之右手已不存在該白色不明物品，且亦無持有其他任何不
    明物品等情，應堪認定。
  3.承上，再細察輸出影像第2 頁（見本院卷第54頁，下稱附圖
    三），被告於100年4月22日上午7 時43分35至36秒間，被告
    經過告訴人汽車時，身體重心突然往汽車左車頭處傾靠，且
    右手有突然伸向汽車左前葉子板處揮動之情況，業與本院就
    此時點監視錄影畫面中被告之身體重心及右手動作之勘驗結
    果大致相符（見本院卷第40頁勘驗結果三）。惟此處之影像
    乃承接附圖二而來，兩者間之時間差距不到1 秒或幾近為同
    時，而在附圖二中既已顯示被告當時右手並無持有任何不明
    物品，則縱使被告於此差之毫釐之甚短時間內，身體重心有
    往汽車左車頭處傾靠，右手並有突然伸向汽車左前葉子板處
    揮動之狀，然因其右手未持有任何物品，即無對汽車該處為
    刮劃之可能；而該車左前葉子板處之2 道刮痕，皆有一定之
    長度，約30幾公分等情，除有卷附之車損照片2張可稽外（
    見警卷第8 頁），業經證人即本案承辦員警黃坤堂於審判時
    到庭證述明確（見本院卷第36頁）。堪認此2 道刮痕倘非以
    較汽車板金為硬之物品，無可造成，而被告返回住處時右手
    未持何物，自難為被告手持不詳物品刮劃告訴人汽車之認定
    。甚且，被告於本院審判時陳稱：伊行走時都是徒手自由擺
    動在走，本院卷第54頁之輸出影像（即附圖三）係伊出門運
    動回來之的情況，因為快到伊家門口了，所以要拐彎，身體
    才會微微傾斜向自小客車，當時伊右手沒有做什麼，只是自
    然擺動等語（見本院卷第70至71頁）。而經本院檢視附圖三
    第2 行以紅框標示之影像第2、3張，因角度關係，於被告之
    右手疑似有突然伸向汽車左前葉子板時，其手部與身體呈重
    疊狀態，則由附圖三並無從辨識出被告當時右手究竟有無碰
    觸到汽車左前葉子板，參以被告之住家確係在汽車車頭再過
    去之該戶等情，是被告之上開辯解，及其辯護人主張該日上
    午7 時43分35秒到36秒時，不論自監視錄影畫面或附圖三，
    皆看不出被告右手是否有持任何物品及有無接觸到告訴人之
    車前葉子板，被告身體之所以傾向告訴人車子，係因被告住
    處就在車頭過去那邊，所以要拐彎等語，即非無憑，亦不得
    僅因被告有身體靠向汽車或傾斜之故，遽為其有刮劃汽車之
    認定。
  4.綜上，檢察署檢事官之勘驗結果雖認於該日上午7 時43分許
    ，被告有手持有1 深色物品並有自汽車左前方劃過之動作，
    惟經本院透過附圖一至三所呈現之前後影像觀察，並綜據卷
    內其他事證併同研判，益證上揭勘驗結論實非無疑，自無從
    遽採。
(四)另證人黃坤堂於審判時結稱：告訴人係在100年4月23日下午
    9時40分，始將3811-D8號汽車開至派出所報案並拍照採證，
    且由告訴人自己調錄影帶向伊陳稱係在100年4月22日上午 7
    時43分被刮傷，告訴人直接就指證是被告所刮；伊在看告訴
    人提供之監視錄影畫面時，看不出被告手中是否持有物品，
    因為角度關係被其身體擋住了，另外被告當時有無出手或揮
    舞的動作伊已經記不起來，而依警卷的翻拍照片來看，被告
    身體靠車子很近，實際上是否碰觸到車子伊不敢肯定，伊也
    是以告訴人所述為準等語（本院卷第34至39頁）。觀諸證人
    就本案所聽聞者，主要係來自於告訴人之指訴，再酌以證人
    於告訴人報案後，亦曾勘驗由告訴人提供之監視錄影畫面並
    擷取翻拍，卻於本院作證時坦稱勘驗後仍無從明確辨別出被
    告當時右手是否持有物品，且就被告是否有刮劃汽車之動作
    亦不能肯定等情，足徵證人就本案被告涉有毀損犯行一節，
    於本院具結後所為之證述，顯非根據本身勘驗監視錄影畫面
    後所得之心證，反係轉述告訴人之指訴居多，是其證詞當無
    從補強告訴人指訴真實性之證明力，而為被告不利之認定。
(五)又公訴人雖於補充理由中敘及被告於上揭時、地有以右手持
    不明物件，在靠近告訴人上開汽車之左前葉子板時，做出右
    手突然向汽車揮動之狀一情，並認業有本院100 年10月12日
    之勘驗光碟筆錄1 份可證。惟查：本院於審判程序中就告訴
    人提出之監視錄影畫面進行勘驗，就100年4月22日上午7 時
    43分許之畫面勘驗結果實則為：「被告在靠近車子之前，兩
    手前後擺動，但是接近汽車前葉子板的時候，右手有突然伸
    向汽車揮動的情形，但是無法明確看出右手是否持有物品，
    左手是沒有拿任何物品。」（見本院卷第40頁勘驗結果三）
    ，是本院於勘驗後並未認定於上開時點「被告之右手持有不
    明物品」甚明。從而，公訴人執此為由，欲證立被告確有毀
    損之犯行，尚非可採。
五、綜上所述，本件根據公訴人所提出之證據方法及補充理由，
    無從使本院形成告訴人上開汽車左前葉子板處之烤漆受有刮
    痕受損，係因被告於上揭時、地，以右手持不詳物品，對之
    刮劃所產生之確信，本院復查無其他積極證據足資證明被告
    確有公訴意旨所指犯行，即難遽為被告有罪之認定。是被告
    之犯罪尚屬不能證明，依法應為無罪判決之諭知。
據上論斷，應依刑事訴訟法第301條第1項，判決如主文。
本案經檢察官楊騏嘉到庭執行職務。
中    華    民    國   100    年    12    月    21    日
                  刑事第一庭   審判長法  官  蘇清水
                                     法  官  呂美玲
                                     法  官  李東益
以上正本證明與原本無異。
如不服本判決應於收受判決後10日內向本院提出上訴書狀，並應
敘述具體理由；其未敘述上訴理由者，應於上訴期間屆滿後20日
內向本院補提理由書（均須按他造當事人之人數附繕本）「切勿
逕送上級法院」。告訴人或被害人如對於本判決不服者，應具備
理由請求檢察官上訴，其上訴期間之計算係以檢察官收受判決正
本之日期為準。
中    華    民    國   100    年    12    月    21    日
                                     書記官  吳念儒
附件：
1.附圖一
2.附圖二
3.附圖三